臺灣高等法院高雄分院刑事判決
111年度金上訴字第296號
上  訴  人  
即  被  告  彭金花


上列上訴人因詐欺等案件，不服臺灣橋頭地方法院111年度審金
訴字第176號，中華民國111年8月4日第一審判決（起訴案號：臺
灣橋頭地方檢察署111年度偵字第2086號），提起上訴，本院判
決如下：
    主  文
上訴駁回。
    事  實
一、彭金花於民國110年6月間，透過通訊軟體Line認識真實姓名
    年籍不詳、自稱是阿富汗將軍之「盧卡斯」（下稱將軍）後
    ，加入由「將軍」及其他真實姓名年籍不詳之成年人組成之
    詐欺集團犯罪組織（下稱甲集團），並負責提供自己帳戶供
    被害人匯入款項後加以提領，且上繳給「將軍」指定之人之
    犯罪分工（彭金花所犯參與犯罪組織罪業經臺灣臺南地方法
    院以111年度金訴字第24號判處罪刑確定）。彭金花於參與
    該詐欺集團期間，與「將軍」、暱稱為「Dr Jeffery」、「
    Fast Delivery」、「MSCY幣郎」等甲集團其他成員共同意
    圖為自己不法之所有，基於三人以上共同詐欺取財及洗錢之
    犯意聯絡，先由「Dr Jeffery」以Line結識黃秀珊並轉介「
    Fast Delivery」給黃秀珊後，「Fast Delivery」於110年6
    月30日以Line向黃秀珊佯稱：其在敘利亞戰區當醫生，因在
    法國就學的女兒年紀輕致無法管理敘利亞政府給的津貼，故
    要將津貼以包裹方式寄來臺灣，請黃秀珊代收，並要求黃秀
    珊支付運費、國際組織貨幣證明、清關費等相關費用云云，
    致黃秀珊陷於錯誤，而依指示於110年7月14日下午3時22分
    許（原判決誤載為下午2時16分、17分）共匯款新臺幣（下
    同）28萬元至彭金花名下兆豐國際商業銀行（下稱兆豐銀行
    ）帳號00000000000號帳戶（起訴書及原判決均誤載為000-0
    000000000000號，下稱兆豐帳戶)，再由彭金花依「將軍」
    之指示，於附表「提款時間」欄所示時間，分別在嘉義市○
    區○○路000號之全家超商以操作ATM自動櫃員機之方式，及在
    嘉義市文化路之兆豐銀行嘉義分行臨櫃提款方式，接續提領
    如附表所示共28萬元現金後，分別於附表「上繳贓款情形」
    欄所示時間、地點交予「MSCY幣郎」，以此方式製造金流斷
    點，使犯罪所得去向不明，而達掩飾、隱匿詐欺犯罪所得去
    向及所在之目的。嗣黃秀珊察覺有異並報警處理，經警調閱
    監視錄影畫面，循線查悉上情。
二、案經黃秀珊訴由高雄市政府警察局刑事警察大隊報告臺灣橋
    頭地方檢察署檢察官偵查起訴。
    理  由
一、程序部分
  ㈠按被告經合法傳喚，無正當之理由不到庭者，得不待其陳述
    ，逕行判決，刑事訴訟法第371條定有明文。查上訴人即被
    告彭金花（下稱被告）於審理期日經合法傳喚（本院卷第83
    、105至109頁），無正當理由不到庭，爰不待其陳述，逕行
    判決。
  ㈡本件檢察官及被告就原審判決所引用各項之傳聞證據，均已
    知情，檢察官於本院審判程序中同意此部分有證據能力(本
    院卷第70頁)，被告則未到庭對證據能力表示意見，且於言
    詞辯論終結前均未聲明異議，本院認該具有傳聞證據性質之
    證據，並無任何違法取證之不適當情形，以之作為證據使用
    係屬適當，自得採為認定被告犯罪事實之證據。
二、認定犯罪事實所憑之證據及理由：
    被告於本院審理時雖未到庭答辯，惟上述犯罪事實，業據被
    告於偵訊及原審審理時坦白承認（偵卷第37至39頁、原審卷
    第37、45、48頁），並與證人即告訴人黃秀珊於警詢、偵訊
    之證述大致相符（警卷第19至27頁、偵卷第22至27頁），復
    有被告提領款項之監視器錄影畫面擷圖7張、告訴人遭詐騙
    帳戶金額一覽表、高雄市政府警察局楠梓分局楠梓派出所受
    理案件證明單、受理各類案件紀錄表、受理詐騙帳戶通報警
    示簡便格式表各1份、告訴人名下高雄市梓官區漁會帳戶之
    存摺封面及內頁交易明細影本1份、梓官區漁會匯款申請書2
    份、兆豐銀行111年10月31日兆銀總集中字第1110060336號
    函及客戶基本資料表、客戶存款往來交易明細表各1份在卷
    可參（警卷第11至17、27、33至34、36、39、45至46頁、本
    院卷第95至102頁），足認被告上述任意性自白與事實相符
    ，堪可作為認定本件犯罪事實之依據。本案事證明確，被告
    上述詐欺取財及洗錢之犯行堪以認定，應依法論科。
三、論罪：
　㈠關於加重詐欺取財部分：
  1.按共同正犯之成立，祇須具有犯意之聯絡、行為之分擔，既
    不問犯罪動機起於何人，亦不必每一階段犯行均經參與。共
    同實行犯罪行為之人，在合同意思範圍內，各自分擔犯罪行
    為之一部，相互利用他人之行為，以達其犯罪之目的者，即
    應對於全部所發生之結果共同負責；且共同正犯不限於事前
    有協議，即僅於行為當時有共同犯意之聯絡者亦屬之，且表
    示之方法，不以明示通謀為必要，即相互間有默示之合致亦
    無不可（最高法院103年度臺上字第2335號判決意旨參照）
    。復依現今詐欺集團詐騙之犯罪型態及模式，詐欺集團成員
    分工細緻，除負責收購帳戶外，另有其他對被害人施用詐術
    之機房話務及提領款項之「車手」，此應為參與成員主觀上
    所知悉之範圍，足見其等知悉所屬詐欺集團之成員已達3人
    以上，仍在本案犯行之合同犯意內，各自分擔犯罪行為之一
    部，而相互利用其他詐欺集團成員之部分行為以遂行犯罪之
    目的，即應就其所參與並有犯意聯絡之犯罪事實同負全責（
    最高法院110年度臺上字第747號判決意旨參照）。而電信詐
    騙此一新型社會犯罪型態，自提供被害人資料或行動電話門
    號、撥打電話或透過通訊軟體實行詐騙、指示被害人將款項
    交付予特定之人或匯至人頭帳戶、自人頭帳戶提領款項、由
    指定之人前往收取贓款後分配贓款等階段，乃係需由多人縝
    密分工方能完成之集團性犯罪。
  2.依本案告訴人所述遭詐騙情節、被告供稱受「將軍」指示提
    供自己帳戶並出面提領贓款後上繳其他詐欺集團成員等情，
    足認被告所加入之詐欺集團成員除被告等提供自己帳戶並出
    面提領詐騙款項之車手以外，尚包括收水人員「MSCY幣郎」
    ，以及其他透過Line向告訴人實行詐騙之「Dr Jeffery」、
    「Fast Delivery」等成員，足認是三人以上共同犯之。
　㈡次按洗錢防制法規範洗錢行為之處罰，犯罪本質在於影響合
    法資本市場並阻撓偵查，不因為自己或為他人洗錢而有差異
    ，且洗錢之行為包含處置、分層化及整合等各階段行為，其
    模式不一，而洗錢防制法第14條第1項一般洗錢罪之成立，
    僅須有同法第2條各款所示洗錢行為之一，且該犯罪所得是
    出於同法第3條所定之「特定犯罪」即足。因此，倘行為人
    意圖掩飾或隱匿特定犯罪所得來源，而將特定犯罪所得直接
    消費處分，甚或交予其他共同正犯，而由共同正犯以虛假交
    易外觀掩飾不法金流移動，即難認屬單純犯罪後處分贓物之
    行為，而應構成洗錢防制法第2條第1款或第2款之洗錢行為
    。本件被告參與之三人以上共同詐欺取財行為，屬洗錢防制
    法第3條所定特定犯罪，而被告從ATM或臨櫃提領詐騙款項現
    金後上繳集團之舉，業已製造金流斷點，使犯罪所得去向不
    明，而達掩飾、隱匿特定犯罪所得去向及所在之目的，自屬
    洗錢防制法第2條第2款所定之洗錢行為。
　㈢核被告所為，是犯刑法第339條之4第1項第2款之三人以上共
    同詐欺取財罪及洗錢防制法第14條第1項之一般洗錢罪。被
    告多次提領、上繳同一被害人黃秀珊款項之行為，是基於盡
    速將詐得款項上繳予詐欺集團上手之單一犯意，且於密接時
    間而為，手法相同，侵害同一法益，各次行為之獨立性極為
    薄弱，依一般社會觀念，在時間差距上難以強行分開，在刑
    法評價上，以視為數個舉動接續施行，合為包括一行為予以
    評價較為合理，應論以接續犯。被告所為三人以上共同詐欺
    取財及洗錢犯行，實行行為局部同一，且為達向被害人詐得
    款項之單一犯罪目的，在法律上應評價為一行為，則被告以
    一行為同時觸犯上述2罪名，為想像競合犯，應依刑法第55
    條前段規定，從一重論以三人以上共同犯詐欺取財罪。被告
    與「將軍」、「Dr Jeffery」、「Fast Delivery」、「MSC
    Y幣郎」等甲集團成員間，有犯意聯絡及行為分擔，應論以
    共同正犯。
　㈣被告就洗錢之犯行於偵查及原審審理中均自白犯罪，而合於
    洗錢防制法第16條第2項之減刑規定，惟因被告所為已依想
    像競合之規定從一重論以三人以上共同犯詐欺取財罪，無以
    再依上述規定於其所犯洗錢罪名中減輕其刑，然就此等有利
    被告事項仍應為充分評價，自應作為刑法第57條量刑審酌之
    事由。
四、上訴駁回之理由：
　　原審認被告罪證明確，因而適用上開法律規定，並審酌被告
    正值壯年，非無謀生能力，明知現今詐欺案件盛行，多係利
    用他人帳戶收受不法所得，竟輕率提供其上述兆豐帳戶作為
    甲集團詐欺取財之犯罪工具，復擔任提領、收送詐騙贓款之
    車手工作，使甲集團成員得以順利取得犯罪贓款，而共同侵
    害告訴人之財產法益，法紀觀念偏差、助長詐欺犯罪歪風，
    擾亂金融秩序，破壞社會秩序及治安，影響國民對社會、人
    性之信賴感，徒增檢警偵辦犯罪之困難，復致告訴人尋求救
    濟困難；並念及被告犯後坦承犯行，但未與告訴人達成和解
    或賠償告訴人所受損失，致本案犯罪致生危害未獲減輕；兼
    衡被告犯罪動機、目的、手段及其並未獲利，於本案僅擔任
    依指示提供帳戶並提領、轉交贓款之角色，非犯罪核心成員
    等參與犯罪情節及程度，及告訴人遭詐騙之金額；並酌以被
    告除本案犯行外，尚因參與同一詐欺集團而犯其他類似案件
    遭判處罪刑之前科紀錄；暨被告為高職肄業、家庭經濟狀況
    勉持、自陳從事工廠作業員、家中尚有1名成年兒子等家庭
    生活狀況等一切具體情狀，量處有期徒刑1年2月，並說明沒
    收之法律適用(詳後述)。經核原判決認事用法，核無不合，
    量刑亦已斟酌刑法第57條各款所列情狀，而未逾越法定範圍
    ，亦未濫用其職權，應屬適當。被告上訴意旨指摘原判決量
    刑過重並請求諭知緩刑，其上訴為無理由，應予駁回。
五、沒收：
  ㈠被告於警詢、偵訊及原審審理一致供稱：並未獲得報酬等語
    （警卷第6頁、偵卷第38頁、原審卷第38頁），卷內亦無證
    據足認被告實際上有取得報酬或犯罪所得，自無從諭知沒收
    或追徵其犯罪所得。
  ㈡洗錢防制法第18條第1項前段固規定：犯第14條之罪，其所移
    轉、變更、掩飾、隱匿、收受、取得、持有、使用之財物或
    財產上利益，沒收之。但條文並無「不問屬於犯罪行為人與
    否」之要件，當以屬於（指實際管領）犯罪行為人為限，始
    應沒收。查本案遭被告掩飾、隱匿去向與所在之詐欺所得，
    既已上繳給甲集團其他成員，已非在被告實際管領之中，無
    從依上開規定諭知沒收，附此敘明。
據上論結，應依刑事訴訟法第371條、第368條，判決如主文。
本案經檢察官倪茂益提起公訴，檢察官高大方到庭執行職務。
中　　華　　民　　國　　111 　年　　12　　月　　13　　日
                  刑事第六庭    審判長法  官  李政庭
                                      法  官  施柏宏
                                      法  官  毛妍懿
以上正本證明與原本無異。
如不服本判決應於收受本判決後20日內向本院提出上訴書狀，其
未敘述上訴理由者，並得於提起上訴後20日內向本院補提理由書
狀（均須按他造當事人之人數附繕本）「切勿逕送上級法院」。
中　　華　　民　　國　　111 　年　　12　　月　　13　　日
                                      書記官  黃璽儒  

附錄本判決論罪科刑法條：
【中華民國刑法第339條之4第1項第2款】　　
犯第339條詐欺罪而有下列情形之一者，處1年以上7年以下有期
徒刑，得併科1百萬元以下罰金：
二、三人以上共同犯之。
【洗錢防制法第14條第1項】
有第二條各款所列洗錢行為者，處7年以下有期徒刑，併科新臺
幣500萬元以下罰金。
【附表】
編號 提款時間 提款金額 上繳贓款情形 1 110年7月14日下午5時39分許 2萬元 於110年7月14日下午5時48分許後之同日某時，持往嘉義高鐵站交予「MSCY幣郎」 2 110年7月14日下午5時40分許 2萬元  3 110年7月14日下午5時41分許 2萬元  4 110年7月14日下午5時43分許 2萬元  5 110年7月14日下午5時44分許 2萬元    6 110年7月14日下午5時48分許 2萬元 (起訴書附表漏未記載，應予補充)    7 110年7月15日下午1時28分許 16萬元 於110年7月15日下午1時28分許後之同日某時，持往嘉義高鐵站交予「MSCY幣郎」 合計  28萬元 28萬元